臺灣高等法院交通事件裁定　　　　　　100年度交抗字第473號
抗　告　人
即 異議 人
即受處分人　 周廷倫
上列抗告人因違反道路交通管理處罰條例案件，不服臺灣板橋地
方法院，中華民國100年2月9日所為裁定（99年度交聲字第2518
號），提起抗告，本院裁定如下：
    主  文
抗告駁回。
    理  由
一、原處分意旨略以：抗告人即異議人即受處分人周廷倫於民國
    99 年6月20日晚間7時25分許，騎乘車牌號碼512-ECM號重型
    機車，行經新北市○○區○○路332-9 號前，因有「安裝旋
    轉車架（未依規定安裝號牌）」之違規行為，經新北市政府
    警察局海山分局警備隊員警以北縣警交大字第 C00000000號
    舉發違反道路交通管理事件通知單舉發之。嗣抗告人不服舉
    發，提出申訴，經原處分機關調查結果，仍認前開違規行為
    明確，乃依道路交通管理處罰條例第13條第 1款規定，於99
    年8月2日以板監裁字第裁41-C00000000號違反道路交通管理
    事件裁決書，裁處抗告人罰鍰新臺幣（下同）3,000 元，並
    責令申請換領牌照或改正。
二、原裁定意旨略以：抗告人於99年6月20日晚間7時25分許，騎
    乘車牌號碼512-ECM 號重型機車，行經新北市○○區○○路
    332-9 號前，有「安裝旋轉車架（未依規定安裝號牌）」之
    違規行為堪以認定。再汽車號牌應於原設有固定位置或規定
    之明顯適當位置懸掛固定，道路交通安全規則第11條第 1項
    已有明文，而本件車輛號牌擅自裝置於可控制變動之旋轉架
    上，無論行駛有無操作使用，應已違反上開規定，自宜適用
    道路交通安全管理處罰條例第12條第1項第7款已領有號牌不
    依指定位置懸掛之規定處罰，業經交通部96年 4月26日交路
    字第0960028650號函釋甚明。本件車牌號碼512-ECM 號重型
    機車車號牌不僅未將號牌懸掛於原固定位置，且既可移動，
    顯見並未固定，故原處分認定抗告人係違反道路交通管理處
    罰條例第13條第 1款規定，而有「以安裝其他器具之方式不
    能辨識號牌」之違規行為，應有未當。是抗告人聲明異議雖
    無理由，惟原處分既有前揭瑕疵，而無可維持，即應撤銷原
    處分，並依道路交通管理處罰條例第12條第 1項第7款、第2
    項及違反道路交通管理事件統一裁罰基準表規定，諭知處罰
    鍰5400元，車牌號碼512-ECM號重型機車號牌吊銷之等語。
三、抗告意旨略以：(一)該號牌乃有裝置懸掛指定位置，可上下鬆
    動，並非變換角度，且正面掛於車輛後端之明顯適當位置。
    (二)該車牌懸掛俗稱車牌車架，並非旋轉車架，經員警故意上
    下搬動，導致螺絲松拖，實屬上下鬆動。非係裁定為可變換
    角度之情。且車牌乃依指定位置懸掛，可清楚辨識號牌。(三)
    抗告人現列冊中低收入戶，今又入伍服兵役。實難經濟可裁
    罰5400元。懇請鈞院撤銷原裁定云云。
四、按汽車（依道路交通管理處罰條例第3條第8款規定，包括機
    器腳踏車）已領有號牌而未懸掛或不依指定位置懸掛者，處
    汽車所有人新臺幣3,600元以上 10,800元以下罰鍰，並禁止
    其行駛，且牌照吊銷之，道路交通管理處罰條例第12 條第1
    項第7款及同條第2項分別定有明文。次按汽車號牌懸掛位置
    ，除原設有固定位置外，應依下列規定懸掛固定：三、機器
    腳踏車及拖車號牌每車一面，應正面懸掛於車輛後端之明顯
    適當位置；汽車號牌不得變造損毀、塗抹或粘貼其他材料、
    加裝邊框或霓虹燈、裝置旋轉架、顛倒懸掛或以安裝其他器
    具之方式使不能辨認其牌號，並不得以他物遮蔽，如有污穢
    ，致不能辨認其牌號時，應洗刷清楚，道路交通安全規則第
    11條第 1項第3款及同條第2項亦有明文規定。又所謂牌照懸
    掛固定者，係指牌照正面固定朝向後方，倘牌照正面得任意
    傾斜，改變角度，致他人對其牌照上之文字、數字有所誤認
    ，或不易辨別時，即非固定懸掛，自屬未依指定位置懸掛。
    揆之汽車號牌制度建立之緣由，非單純在貫徹主管機關之車
    籍管理；其於交通違規或事故發生時，亦可便於相關單位發
    現違規或肇事之車輛駕駛人並予以究責，而具有辨識路上行
    駛中車輛之特定功效，對於道路交通安全之管理、維護，自
    屬重要；故為加強主管機關對於道路交通管理之有效性，及
    利於其他用路人對於車輛之識別，並藉此保障其等行車安全
    等目的，立法者乃以前揭規定，課以汽車所有人必須依法懸
    掛汽車號牌之作為義務。而汽車所有人有無依前揭規定懸掛
    車牌，又以其是否按道路交通安全規則第11條所規定之將汽
    車號牌懸掛於車輛前後端之「明顯適當位置」，並保持其「
    清晰明確無任何不能辨識牌號之情形」為斷。由是可知，機
    車號牌之懸掛，當非僅懸掛於機車後端為已足，尚須其懸掛
    之角度、方向、位置，於該車輛行進中可達令他人得以清楚
    辨識該牌號之程度時，方符上揭規定意旨所指之「明顯適當
    位置」。
五、經查：
  (一)抗告人於99年6月20日晚間7時25分許，騎乘車牌號碼512-EC
    M號重型機車，行經新北市○○區○○路332-9號前，因有「
    安裝旋轉車架（未依規定安裝號牌）」之違規行為，經新北
    市政府警察局海山分局警備隊員警以北縣警交大字第C00000
    000 號舉發違反道路交通管理事件通知單舉發等情，有臺北
    縣政府警察局北縣警交大字第C00000000 號舉發違反道路交
    通管理事件通知單、臺北縣政府警察局海山分局99年 7月27
    日北縣警海交裁字第0990029846號書函各 1份在卷可查（見
    原審卷第12、15、16頁）。再者，抗告人為車牌號碼512-EC
    M 號重型機車所有人，該重型機車之號牌並非固定懸掛在車
    輛後端，乃經裝設活動關節，使該號牌得任意傾斜，改變角
    度等情，亦為抗告人所不爭執，復有車號查詢重型機車車籍
    1紙（見原審卷第11頁）及現場監視錄影翻拍相片4張（見原
    審卷第21、22頁）。從而，抗告人附卷足參所有之車牌號碼
    512- ECM號重型機車號牌不依指定位置懸掛乙節，亦堪信實
    。
  (二)抗告人雖以前揭情詞置辯，然：
  1.抗告人雖以旋轉車架係由車行裝設，不知可以活動云云置辯
    。惟車輛號牌具有辨識車輛同一性之效果，對交通安全具有
    事前管理與事後規制、追究等功能。故為求方便辨識車輛，
    道路交通安全規則第9條第1項、第11條規定，號牌之型式、
    顏色及編號，均應由主管機關交通部統一定之，而車牌懸掛
    位置亦有明文規範，不能由機車所有人本其個人好惡隨意更
    動。本件車牌號碼車牌號碼512-ECM 號重型機車之號牌，確
    非固定懸掛在車輛後端，業如前述。又抗告人聲明異議狀亦
    自承：其係因原號牌破裂，詢問車行人員，維修需費500 元
    ，始由車行人員免費安裝其他廠牌零件等語（詳原審卷第 4
    頁）。足見，本件違規機車於出廠販售時，即有預設之固定
    號牌鎖點，抗告人自應按原廠設定之位置固定號牌。縱如其
    所陳，該車輛原有號牌遭撞破裂，抗告人亦不應為節省 500
    元維修費用，任由車行加裝本件活動裝置。況抗告人於員警
    攔停舉發當時，向員警辯稱：「這個是因為，有時候會噴起
    來，所以我要把它調高一點點」等語（詳勘驗筆錄第 2頁）
    ，此經原審勘驗屬實。顯見其就上開重型機車號牌裝設活動
    關節乙節，並非全然不知。且該車行人員未經抗告人同意，
    斷無恣意換裝違規車牌支架之可能。抗告人於車行人員換裝
    車牌支架時，應知其換裝之車牌支架已有違規之虞，則不論
    上開支架係抗告人本人換裝，或假車行人員之手換裝，均無
    礙其事後違規行為之認定。是本件抗告人不依指定位置懸掛
    號牌，其違規之情事甚為明確。
  2.抗告人另以：該車輛號牌係經員警故意上下搬動，導致螺絲
    鬆脫云云。惟本件舉發員警係於上開時、地，見抗告人騎乘
    車牌號碼512-ECM 號重型機車未扣安全帽扣環，依法攔停後
    開始錄影，告知抗告人違規事實後，與抗告人共同檢視該車
    輛號牌，發現該號牌係以安裝其他器具方式裝設乙情，業經
    原審勘驗現場錄影光碟查明屬實，並製有勘驗筆錄 1份在卷
    可查，另有臺北縣政府警察局海山分局99年7月27日函1份附
    卷足參（見原審卷第15、16頁）。而員警檢視該車輛號牌前
    ，其號牌之設置已裝有活動關節，經警稍加施力，即可變換
    角度乙情，亦經原審勘驗現場錄影光碟查明屬實，另有翻拍
    相片 4張在卷可參（見原審卷第21、22頁）。是本件並查無
    抗告人所稱：該車號牌經警故意上下搬動，以致螺絲鬆動之
    情節甚明。況衡情號牌倘依正常合法方式裝置者，非藉工具
    無法輕易鬆脫，乃抗告人所有上開重型機車之號牌竟可經警
    輕易移動，顯見其裝置不合法定方式至明。
  3.準此，抗告人前揭所辯，均不足採。
六、綜上，抗告人於上揭時、地，確有舉發之違規事實。則原法
    院撤銷原處分，改依道路交通管理處罰條例第12條第1項第7
    款、第 2項及違反道路交通管理事件統一裁罰基準表規定，
    諭知處罰鍰5,400元及吊銷車牌號碼512-ECM號重型機車號牌
    ，經核並無不合。抗告意旨仍執上詞，指摘原審裁定不當，
    為無理由，應予駁回。至抗告人若確無經濟能力一次繳納罰
    鍰，得向原處分機關申請分期付款，附此敘明。
七、據上論結，應依道路交通事件處理辦法第25條，刑事訴訟法
    第412條，裁定如主文。
中    華    民    國    100    年    4     月    6    日
                  刑事第七庭   審判長法  官  陳憲裕
                                     法  官  楊智勝
                                     法  官  游紅桃
以上正本證明與原本無異。
不得再抗告。
                                     書記官  戴伯勳
中    華    民    國   100    年    4     月    7     日